【裁判字號】    97,抗,184
【裁判日期】    970707
【裁判案由】    本票裁定
【裁判全文】
臺灣板橋地方法院民事裁定               97年度抗字第184號
抗  告  人  乙○○
相  對  人  通盈通運股份有限公司
法定代理人  甲○○
上列抗告人與相對人間本票裁定事件，對於中華民國97年3 月31
日本院97年度票字第2462 裁定提起抗告，本院裁定如下：
    主  文
原裁定關於就乙○○准予強制執行部分暨該部分程序費用負擔均
廢棄。
上開廢棄部分相對人在原法院之聲請駁回。
抗告程序費用新台幣壹仟元由相對人負擔。
    理  由
一、相對人在原法院聲請意旨略以：相對人執有訴外人曜笙開發
    股份有限公司（下稱曜笙公司，對於原審就該公司強制執行
    部份，並未聲明不服）簽發由抗告人背書如原裁定所示之本
    票1 張（下稱系爭本票），並免除作成拒絕證書，詎於到期
    後經提示，未獲清償，爰此聲請本件本票裁定云云，並提出
    本票9 張為證。
二、抗告意旨略以：依據票據法第123 條規定，執票人向發票人
    行使追索權，係僅得對發票人為之，抗告人為背書人，自不
    依據前開規定，聲請本票裁定，爰提起抗告，請求廢棄原裁
    定，並駁回相對人在第一審之聲請等語。
三、執票人向本票發票人行使追索權時，得聲請法院裁定後強制
    執行，票據法第123 條定有明文。是聲請法院裁定本票強制
    執行，僅得對發票人為之，對本票發票人以外之人，即不得
    援用該法條之規定，對之聲請裁定執行。發票人死亡後，執
    票人僅得依訴訟程序而為請求，尚不得依上開票據法規定，
    聲請對發票人之繼承人或遺產管理人裁定執行（最高法院92
    年度台抗字第241 號民事判決意旨參照）。準此，依據票據
    法第123 條規定向法院聲請本票裁定逕為強制執行者，應僅
    限於對於發票人為之，對於發票人以外之票據債務人，均不
    得依據本條之規定聲請強制執行，至為明確。然查系爭本票
    係由曜笙公司簽發，發票人欄雖有乙○○印文，但依曜笙公
    司代大小章密接情形以觀，抗告人乙○○顯係以曜笙公司法
    定代理人資格簽名，並非以其個人名義簽發，再參酌相對人
    於原審並未主張抗告人為發票人，原審竟誤系爭本票為抗告
    人與曜笙公司共同簽發，顯屬有誤。是抗告人僅為背書人，
    揆之前開判決意旨，相對人自不得逕依據票據法第123 條之
    規定，聲請法院裁定後強制執行。原法院未察，裁定准許相
    對人依該本票對抗告人強制執行，即有未洽。抗告論旨指摘
    原裁定不當，為有理由，應由本院予以廢棄，並駁回相對人
    在原法院此部分之聲請。
據上論結，本件抗告為有理由，依非訟事件法第21條第2 項、第
24條第1 項、第46條，民事訴訟法第492 條、第95條、第78條，
裁定如主文。
中    華    民    國    97    年    7     月    7     日
                  民事第三庭
                     審判長法  官
                     法        官
                     法        官
正本係照原本作成。如不服本裁定，僅得於收受本裁定正本送達
後10日內，以適用法規顯有錯誤為理由，向本院提出再抗告狀
，（須附繕本一份及繳納再抗告裁判費新台幣1,000元），經本
院許可後紿可再抗告。
中    華    民    國    97    年    7     月    7     日


司法院資訊處製作；財團法人民間司法改革基金會備份。
